【裁判字號】    99,審交易,126
【裁判日期】    990517
【裁判案由】    過失致死
【裁判全文】
臺灣高雄地方法院刑事判決           99年度審交易字第126號
公  訴  人  臺灣高雄地方法院檢察署檢察官
被      告  丁○○
選任辯護人  吳永茂律師
            羅玲郁律師
上列被告因過失致死案件，經檢察官提起公訴（99年度偵字第18
10號）暨移送併辦（99年度偵字第3696號、第8215號），嗣被告
就被訴事實為有罪陳述，經告知簡式審判程序意旨且聽取公訴人
及被告意見後，本院合議庭裁定由受命法官獨任依簡式審判程序
審理並判決如下：
    主  文
丁○○犯過失致人於死罪，處有期徒刑陸月，如易科罰金，以新
臺幣壹仟元折算壹日。緩刑伍年，緩刑期間被告應履行如附表所
示之負擔。
    事  實
一、丁○○於民國98年10月16日上午6 時50分許，騎乘車號XW3-
    728 號重型機車（下稱系爭車輛），沿高雄縣鳳山市○○路
    ○段由北往南方向行駛，途經高雄縣鳳山市○○路○段262
    巷口時，本應注意車輛行近行人穿越道前，應減速慢行，遇
    有行人穿越時，無論有無交通警察指揮或號誌指示，均應暫
    停讓行人先行通過，以防止危險發生，復依當時天候晴朗、
    日間自然光線、市區○○道路乾燥無缺陷、無障礙物且視距
    良好，並無不能注意之情事，猶疏未注意，竟貿然以時速約
    40公里之速度行駛通過行人穿越道，是時另有林黃玉霞、甲
    ○○步行沿青年一路行人專用枕木紋上由西往東，欲穿越青
    年一路，丁○○因閃煞不及，致其所騎乘系爭機車車頭車輪
    塑膠板處不慎撞及林黃玉霞及甲○○，致林黃玉霞受有頭部
    外傷併左顳骨骨折、右側廣泛硬腦膜大出血、左側顱內出血
    、左頂部頭皮撕裂傷、雙側肺炎等嚴重傷害，且於同年月26
    日上午4 時5 分許因上述顱骨出血傷重不治死亡，而甲○○
    則受有左進端脛骨骨折之傷害（此部分不另為公訴不受理之
    諭知，詳後述）。另丁○○於駕車肇事後仍停留現場，於有
    偵查犯罪權限之機關及公務員發覺其犯罪前，即主動向據報
    前往處理之員警自承係其駕車發生前揭交通事故並接受裁判
    ，進而查悉上情。
二、案經高雄縣政府警察局鳳山分局報告臺灣高雄地方法院檢察
    署檢察官偵查起訴。
    理  由
一、被告丁○○所犯係法定刑為死刑、無期徒刑、最輕本刑為3
    年以上有期徒刑以外之罪，於準備程序進行中，被告就被訴
    事實為有罪陳述，由受命法官告知簡式審判程序要旨並聽取
    其與公訴人之意見，經被告同意適用簡式審判程序後，本院
    亦認無不得或不宜改依簡式審判程序進行之處，爰依刑事訴
    訟法第273 條之1第1項、第284 條之1 規定，本院合議庭裁
    定由受命法官獨任進行簡式審判程序，合先敘明。
二、前揭事實，業經證人甲○○於警詢證述綦詳，並有案發現場
    照片17幀、道路交通事故調查報告表2 紙，道路交通事故現
    場圖、現場訪談紀錄表、臺灣高雄地方法院檢察署相驗屍體
    證明書暨檢驗報告書、法醫診斷書、臺灣高雄地方法院檢察
    署98年11月26日勘驗筆錄、國軍高雄總醫院診斷證明書、博
    正醫院診斷證明書、臺灣省高屏澎地區車輛行車事故鑑定委
    員會鑑定意見書各1 份在卷可稽，復據被告於本院審理中坦
    認上情不諱，足徵其自白核與事實相符，堪予採信。職是，
    本件事證明確，被告犯行洵堪認定，均應依法論科。
三、核被告丁○○所為，係犯刑法第276 條第1 項過失致死罪。
  (一)被告為汽車駕駛人，行經行人穿越道不依規定讓行人優先通
    行，因而致被害人林黃玉霞死亡，應依道路交通管理處罰條
    例第86條第1 項依法應加重其刑至二分之一；復被告於肇事
    後仍停留於案發現場，並於有偵查犯罪權限之機關及公務員
    發覺其犯罪前，主動向負責處理之員警自承係其駕車發生前
    揭車禍，進而接受裁判等情，業有高雄縣政府警察局交通警
    察隊車禍處理鳳山分隊交通事故詢問調查筆錄、高雄縣政府
    警察局交通警察隊道路交通事故肇事人自首情形紀錄表1 份
    在卷可佐，是被告此舉當認合於自首要件，爰依刑法第62條
    前段規定減輕其刑。而被告同時有上開加重及減輕之事由，
    應依法先加後減之。
  (二)又檢察官移送併辦部分（99年度偵字第3696號、第8215號）
    ，與起訴書所載之犯罪事實相同，屬事實同一之案件，本院
    自得併予審理，附此敘明。
  (三)此外，告訴代理人雖以：被告係依其公司中宇環保工程股份
    有限公司（下稱中宇環保公司）之命令指派，前往中鋼工地
    ，在此往返途中而肇事，屬「職務上予以機會之行為」，因
    認被告係觸犯刑法第276 條第2 項之業務過失致死罪嫌等語
    。惟按刑法上所謂業務，係指個人基於其社會地位繼續反覆
    所執行之事務，包括主要業務及其附隨之準備工作與輔助事
    務在內。此項附隨之事務，並非漫無限制，必須與其主要業
    務有直接、密切之關係者，始可包含在業務概念中，而認其
    屬業務之範圍（最高法院89年臺上字第8075號判例意旨參照
    ）。查本件被告係任職於中宇環保公司之電匠技師，有被告
    之警詢筆錄職業欄可參，若如告訴代理人所言，被告之職務
    係至工地處理相關公司所授予之職責，而非以經常駕駛機車
    或載運貨物為其業務執行之內容，尚難認其駕駛系爭車輛之
    行為，係屬執行與其業務有直接、密切關係之準備工作或輔
    助行為，僅因欲往工地，單純以系爭車輛做為其來往之交通
    工具；復遍查卷內證據，並無證據可資證明被告係以駕駛系
    爭車輛為其業務之範圍，自不能漫無限制而謂此凡「職務上
    予以機會之行為」，即係被告之主要或附隨事務，併此敘明
    。
四、爰審酌被告因一時不慎以致肇生本案，事後坦承犯行，惟參
    以其過失程度非微且無端造成被害人死亡，使被害人家屬遭
    受喪親之至痛，及被告犯罪後頗見悔意，態度良好，並於本
    院中與被害人之家屬以新臺幣（下同）310 萬元（包含強制
    責任險150 萬元）達成和解，有本院99年5 月3 日準備程序
    筆錄及和解筆錄等在卷可稽；至告訴代理人雖於本院審判程
    序中請求量處被告有期徒刑8 月至1 年2 月之刑度等語。本
    院則認：被告造成本件被害人死亡之結果，固屬不該，惟本
    件係屬過失行為，被告年僅21歲，資力本即有限，其非但於
    犯後坦承犯行，頗有悔悟之心，並極力與被害人及其家屬等
    洽談賠償事宜，終究達成和解，自屬可貴，已足認其犯後態
    度甚佳，就刑罰目的之角度而言，應認告訴代理人所為上開
    科刑之請求，實屬過重。是本院除就前開各項量刑事由予以
    審酌外，並綜合考量被告係高職畢業、職業工、家境勉持（
    見警卷教育程度欄、職業欄及家庭經濟狀況欄之記載），暨
    上開犯罪情節、過失程度等一切情狀，酌情量處如主文所示
    之刑，以資懲儆。末查，被告因一時不慎以致誤觸刑章，事
    後更已坦承犯行，亦與被害人家屬當庭達成和解，被害人家
    屬除已領取強制責任險之150 萬元賠償金外，其餘現金160
    萬元部分，已當庭交付被害人家屬40萬元現金，剩餘120 萬
    部分經被害人家屬同意以附表所示條件分期履行，此有本院
    99 年5月3 日和解筆錄在卷可佐，諒其經此偵、審程序及科
    刑判決後，理應知所警惕而無再犯之虞，本院因認前開之刑
    以暫不執行為當，併依刑法第74條第1 項第1 款規定宣告如
    主文所示之緩刑期間，以啟自新，並依刑法第74條第2 項第
    3 款諭知於緩刑期間應履行如附表所示之負擔。
五、不另為不受理諭知部分：
  (一)公訴意旨另以：被告前揭駕車肇事之過失行為，亦同時造成
    被害人即告訴人甲○○受有左進端脛骨骨折之傷害，遂認被
    告另涉犯刑法第284 條第1 項前段過失傷害罪嫌等語。
  (二)惟按，告訴乃論之罪，告訴人於第一審辯論終結前，得撤回
    其告訴；又告訴經撤回者，法院應諭知不受理之判決，刑事
    訴訟法第238 條第1 項及第303 條第3 款定有明文。復依刑
    法第287 條前段規定，同法第284 條第1 項前段普通過失傷
    害罪，依法為告訴乃論之罪。
  (三)查本件被告所涉對於告訴人甲○○之過失傷害之行為，業據
    被告與告訴人甲○○達成和解，並經告訴人甲○○撤回告訴
    在案，此有刑事撤回告訴狀1 份在卷可參，揆諸前揭說明，
    此部分即應為不受理之諭知。惟因被告此部分犯行，核與前
    揭經本院審認之過失致死罪部分，具有想像競合之裁判上一
    罪關係，爰就此部分不另為不受理之諭知，附此敘明。
據上論斷，應依刑事訴訟法第273 條之1 第1 項、第284條之1、
第299 條第1 項前段，道路交通管理處罰條例第86條第1 項，刑
法第276 條第1 項、第62條前段、第41條第1 項前段、第74條第
1 項第1 款、第2 項第3 款，刑法施行法第1 條之1 ，判決如主
文。
本案經檢察官丙○○到庭執行職務。
中    華    民    國    99    年    5     月    17    日
                  交通法庭    法  官    呂明燕
以上正本證明與原本無異。
如不服本判決應於收受送達後10日內向本院提出上訴書狀，並應
敘述具體理由；如未敘述上訴理由者，應於上訴期間屆滿後20日
內向本院補提理由書（均須按他造當事人之人數附繕本）「切勿
逕送上級法院」。
中    華    民    國    99    年    5     月    17    日
                              書記官    張琇晴
附表：
一、被告應給付被害人林黃玉霞之法定繼承人甲○○、乙○○、
    林雪琴、林慧萍4 人合計新臺幣（下同）160 萬元。
二、前開金額之給付方式為：
  (一)其中40萬元部分業於99年5 月3 日當庭給付完畢。
  (二)所餘120 萬元部分共分為60期，自民國99年6 月10日起至民
    國104 年5 月10日止，以每月10日為清償日，按月給付2 萬
    元。
三、如有一期未為履行，則視為全部到期。
附錄本判決論罪科刑之法條：
中華民國刑法第276條（過失致死罪）
因過失致人於死者，處2 年以下有期徒刑、拘役或2 千元以下罰
金。
從事業務之人，因業務上之過失犯前項之罪者，處5 年以下有期
徒刑或拘役，得併科3 千元以下罰金。

司法院資訊處製作；財團法人民間司法改革基金會備份。
